【裁判字號】    94,豐簡上,764
【裁判日期】    950315
【裁判案由】    詐欺
【裁判全文】
臺灣臺中地方法院刑事判決           94年度豐簡上字第764號
上  訴  人  甲○○
即  被  告
                      之7，4樓
                    （另案於臺灣臺中監獄臺中分監執行中）
上列上訴人因詐欺案件，不服本院豐原簡易庭中華民國九十四年
十一月七日九十四年度豐簡字第七○一號第一審刑事簡易判決（
聲請案號：臺灣臺中地方法院檢察署九十四年度偵字第一四四二
九號），提起上訴，本院管轄第二審之合議庭，逕依通常審判程
序為第一審判決如下：
    主  文
原判決撤銷。
甲○○無罪。
    理    由
一、公訴意旨略以：被告即上訴人甲○○可預見提供本人所有之
    金融機構存摺帳戶予他人使用，他人將可能利用其所提供之
    帳戶遂行詐欺取財之非法犯行，竟仍基於幫助他人實施詐欺
    取財之不確定故意，於民國九十四年四月間，在不詳地點，
    將其於同年月八日，在寶華銀行豐原分行（以下簡稱寶華銀
    行）所申請之存簿儲金帳戶之存摺（戶名為甲○○，帳號為
    000000000000號）、提款卡及密碼，提供予姓
    名年籍不詳之人，容任其使用上開帳戶作為行騙時匯款之用
    。嗣該姓名不詳之人取得上開帳戶之存摺、提款卡及密碼後
    ，即於九十四年四月八日十八時許，基於意圖為自己不法所
    有之犯意，以電話向被害人丙○○自稱係「冠宇生化科技公
    司」之專員，佯稱其已中獎，惟必須要先付一筆律師費用，
    始能領取獎金為由，致被害人丙○○陷於錯誤，於九十四年
    四月十二日十四時許，依其在電話中之指示操作，而將新臺
    幣（下同）六萬三千元，以自動櫃員機匯款之方式，匯入被
    告甲○○之上開帳戶內，並隨即遭人提領完訖。嗣被害人丙
    ○○發覺有異，始知受騙，經報警循線查獲上情。因認被告
    甲○○所為，係犯刑法第三十條第一項、第三百三十九條第
    一項之幫助詐欺取財罪嫌。
二、按犯罪事實應依證據認定之，無證據不得推定其犯罪事實；
    不能證明被告犯罪者，應諭知無罪之判決，刑事訴訟法第一
    百五十四條第二項、第三百零一條第一項分別定有明文。又
    事實之認定，應憑證據，如未能發現相當證據，或證據不足
    以證明，自不能以推測或擬制之方法，為裁判基礎；且認定
    犯罪事實所憑之證據，雖不以直接證據為限，間接證據亦包
    括在內，然而無論直接證據或間接證據，其為訴訟上之證明
    ，須於通常一般之人均不致有所懷疑，而得確信其為真實之
    程度者，始得據為有罪之認定，倘其證明尚未達到此一程度
    ，而有合理之懷疑存在而無從使事實審法院得有罪之確信時
    ，即應由法院為諭知被告無罪之判決（最高法院四十年臺上
    字第八六號判例、七十六年臺上字第四九八六號判例可資參
    照）。次按刑事訴訟法第一百六十一條已於九十一年二月八
    日修正公布，修正後同條第一項規定：檢察官就被告犯罪事
    實，應負舉證責任，並指出證明之方法。因此，檢察官對於
    起訴之犯罪事實，應負提出證據及說服之實質舉證責任。倘
    其所提出之證據，不足為被告有罪之積極證明，或其闡明之
    證明方法，無從說服法官以形成被告有罪之心證，基於無罪
    推定之原則，自應為被告無罪判決之諭知（最高法院九十二
    年臺上字第一二八號判例意旨可參）。
三、公訴人認被告甲○○涉有前開罪嫌，無非以證人即被害人丙
    ○○之指訴，寶華銀行開立帳戶之開戶資料及交易明細等為
    其論據。訊據被告甲○○對於曾經開立前開寶華銀行帳戶一
    節固不否認，惟堅決否認有何參與詐欺之犯行，辯稱：從未
    將其所開立、使用之帳戶出售或交給犯罪集團作為詐騙之用
    ，伊所有之上開寶華銀行帳戶開戶後，將存摺、提款卡及密
    碼單均置於機車之置物箱內，同月十一日上午發現不見了，
    立即打電話向銀行掛失等語。
四、經查：
（一）被告甲○○於九十四年四月八日，在臺中縣豐原市○○路
      四六號寶華銀行所申請活期存簿儲金帳戶（帳號：000
      000000000號），業據被告甲○○供述在卷，並
      有寶華銀行九十四年九月八日寶豐字第一七一號函及所附
      具之存摺類存款明細分戶帳、被告甲○○之身分證及全民
      健康保險卡影本、國民身分證領補換資料查詢結果、存款
      業務申請暨約定書影本、開戶約定書影本各一件在卷足參
      。
（二）再被害人丙○○確於九十四年四月八日十八時許，接獲詐
      欺集團成員自稱「冠宇生化科技公司」專員劉雯麗，真實
      姓名、年籍均不詳之女子，以0000000000號電
      話，向被害人丙○○佯稱抽中「冠宇生化科技公司」所舉
      辦之抽獎活動的二獎八十八萬元，要求被害人丙○○先匯
      款六萬三千元的律師費至指定帳戶，才可領得該筆獎金，
      被害人丙○○依指示撥打0000000000號電話，
      與該詐欺集團成員即自稱「冠宇生化科技公司」組長李志
      成之真實姓名、年籍均不詳之男子聯絡後，即於九十四年
      四月十二日十四時許，至臺北縣蘆洲市○○路二四九號上
      海銀行蘆洲分行匯款六萬三千元至被告甲○○所申設之上
      開寶華銀行帳戶後，迄未接獲通知，方知遭詐騙等情，業
      據被害人丙○○於警詢中指訴綦詳，並有匯款單影本一張
      、通聯調閱查詢單一份。是該等真實姓名、年籍不詳自稱
      劉雯麗、李志成等人顯具意圖為自己不法所有之犯意，以
      前開詐術，使被害人丙○○陷於錯誤，而將本人之財物交
      付，該二位真實姓名、年籍不詳之詐欺集團成員應係犯詐
      欺取財罪即堪認定。
（三）被告甲○○辯稱：伊所有之前揭銀行存款帳戶存摺、提款
      卡及密碼單等物，於九十四年四月八日開戶後，因置於機
      車置物箱內遭竊，伊並未提供上揭帳戶予詐欺集團等語。
      經查，被告甲○○所有之前揭寶華銀行帳戶存摺、提款卡
      及密碼單等物，於九十四年四月八月開戶後，於同年月十
      一日曾以電話向寶華銀行掛失止付一情，有寶華銀行九十
      四年十二月二十六日寶豐字第二五七號函一份附卷可稽，
      是堪信被告甲○○前揭所辯，洵非虛詞。再查寶華銀行存
      摺類存款掛失止付種類有二種，一種是臨櫃書面申請之一
      般掛失止付，另一種為電話申請之臨時掛失二種，掛失止
      付之效果均相同，都只能存款，不能提款一節，有本院九
      十五年二月二十三日電話紀錄表一件、寶華銀行九十五年
      二月二十四日寶豐字第三四號函一份附卷可佐。又被告甲
      ○○於九十四年四月十一日電話掛失止付後，被害人丙○
      ○於九十四年四月十二日匯款六萬三千元至被告申設之上
      揭寶華銀行帳戶後，因該帳戶已掛失止付，是於九十四年
      四月十二日十七時許，案外人楊志升前往提領時，即無法
      提領，故該筆匯款迄未提領一節，亦有上揭寶華銀行九十
      四年九月八日寶豐字第一七一號函及檢附之歷史交易紀錄
      可稽。況一般民眾因擁有多數之金融卡、信用卡，或以生
      日、國民身分證字號供作密碼，或隨意以一組無特殊意義
      之數字為密碼，而將該密碼記載在提款卡上或與密碼單同
      放，以免忘記提款密碼，亦時有所聞，且本案被告甲○○
      所申設之帳戶均尚未使用之情形下，實難僅以被告陳稱，
      其將密碼單與提款卡同放一節，即遽以推論被告有提供其
      所有之上開帳戶予詐騙集團使用之犯行。
（四）另證人楊志升於警詢、偵訊時雖供述：九十四年四月十二
      日十七時許，友人「甲○○」以電話託其代為前往銀行領
      款，並於同年月十三日十三時許，由「甲○○」之友人阿
      寶將蓋妥印文之提款單託其提款等情，並有存款取款憑條
      影本一紙附卷可考；然經其指認所稱友人「甲○○」是否
      為本案被告甲○○結果，並非本案被告甲○○，亦有其警
      詢、偵訊筆錄可稽；且證人楊志升所指「甲○○」之聯絡
      電話號碼為0000000000號，與被告甲○○使用
      之電話號碼0000000000號並不相同，而該00
      00000000號之租用人為詹益聚，亦非被告甲○○
      ，有臺灣大哥大股份有限公司客戶基本資料查詢一件在卷
      可參，是證人楊志升之供述，及存款取款憑條影本一紙，
      尚難認為與被告甲○○有何關聯。
（五）公訴人雖提出上揭證據為其論罪依據，然查：
  １、證人即被害人丙○○於警詢中之證述及匯款單等，均僅足
      證明其因接獲詐欺集團成員之詐騙電話而陷於錯誤，將款
      項匯入前揭被告甲○○之寶華銀行帳戶內，而被害人丙○
      ○復不知以電話向其行詐騙之自稱「劉雯麗」、「李志成
      」之人為何人，不能證明被告甲○○有參與施用詐術之行
      為。
  ２、寶華銀行九十四年九月八日寶豐字第一七一號函及檢附之
      開戶資料及歷史交易紀錄等，僅能證明被告甲○○開立上
      揭帳戶之情及其往來情形，與上開被害人丙○○匯款之帳
      戶為何，但亦不能證明被告甲○○有何參與詐欺之行為。
五、綜上所述，公訴人認被告甲○○涉詐欺罪嫌所舉之證據尚不
    能使本院形成被告甲○○有罪之確信。此外，復查無其他積
    極證據足資認定被告甲○○涉有公訴人所指之詐欺犯行，既
    不能證明被告甲○○犯罪，依法自應為無罪之諭知。原審疏
    未詳查，對於被告甲○○遽為論罪科刑，尚有未洽，被告上
    訴意旨指摘原判決不當，為有理由，應由本院將原判決撤銷
    改判，並依法為無罪之諭知。
六、末按檢察官聲請以簡易判決處刑之案件，經法院認為有第四
    百五十一條之一第四項但書之情形者，應適用通常訴訟程序
    審判之，刑事訴訟法第四百五十二條定有明文；且對於簡易
    判決之上訴，準用刑事訴訟法第三編第一章及第二章之規定
    ，管轄第二審之地方法院合議庭受理簡易判決上訴案件，應
    依通常程序審理。其認案件有刑訴法第四百五十二條之情形
    者，應撤銷原判決，逕依通常程序為第一審判決，法院辦理
    刑事訴訟簡易程序案件應行注意事項第十四項亦有規定。查
    本案經本院審理後，既認應諭知被告無罪之判決，依前揭法
    律規定，原審乃屬誤用簡易處刑程序，應由本院合議庭逕依
    通常程序審理後，而為第一審之判決，檢察官或被告如不服
    本判決，仍得於法定上訴期間內，向管轄之第二審法院提起
    上訴，附此敘明。
據上論斷，依刑事訴訟法第四百五十五條之一第三項、第四百五
十二條、第四百五十一條之一第四項但書第三款、第三百六十九
條第一項前段、第三百六十四條、第三百零一條第一項，判決如
主文。
本案經檢察官乙○○到庭執行職務。
中    華    民    國  九十五  年    三    月   十五   日
                  刑事第九庭    審判長法  官  陳  得  利
                                      法  官  余  德  正
                                      法  官  莊  秋  燕
以上正本證明與原本無異。
如不服本判決，應於送達後十日內向本院提出上訴狀（須附繕
本），上訴於臺灣高等法院臺中分院。
                                      書記官  莊  玉  惠
中    華    民    國  九十五  年    三    月   十五   日


司法院資訊處製作；財團法人民間司法改革基金會備份。
